臺灣雲林地方法院刑事判決
                                      109年度易字第485號
公  訴  人  臺灣雲林地方檢察署檢察官
被      告  黃昱翔



上列被告因違反毒品危害防制條例案件，經檢察官聲請簡易判決
處刑（109年度毒偵字第410號），本院斗六簡易庭認為不宜逕以
簡易判決處刑（原案號：109年度六簡字第142號），改依通常程
序審理，本院判決如下：
    主  文
本件公訴不受理。
    理  由
一、聲請簡易判決處刑意旨略以：被告甲○○基於施用第二級毒品
    甲基安非他命之犯意，於民國109年3月13日15時28分許為警
    採尿時起回溯96小時之某時，在某不詳地點，以不詳方式，
    施用第二級毒品甲基安非他命1次。嗣於109年3月13日14時3
    0分許，經警通知報到接受採尿送驗，結果呈安非他命、甲
    基安非他命陽性反應，因認被告涉犯毒品危害防制條例第10
    條第2項之施用第二級毒品罪嫌。
二、按刑事訴訟法第303條第1款規定，案件有起訴之程序違背規
    定之情形者，應諭知不受理之判決。此所稱起訴之程序違背
    規定，係指檢察官提起公訴之訴訟行為於程序上有違法律之
    規定而言。又同條規範起訴程序違背規定之情形，第1款係
    概括規定，其餘為列舉規定，其中第3款、第5款有屬檢察官
    「起訴後」始發生情事變更事由，致法院不能為實體判決之
    情形。基於相同解釋，第1款「起訴之程序違背規定」，無
    須侷限於起訴時為斷，因起訴後始發生之情事變更事由，致
    法院不能為實體上之審理及實體判決者，亦屬之（最高法院
    109年度台抗大字第1771號裁定意旨參照）。次按，109年1
    月15日修正公布、同年7月15日施行之毒品危害防制條例第2
    0條第3項規定，犯第10條之罪於觀察、勒戒或強制戒治執行
    完畢釋放後，3年後再犯第10條之罪者，適用本條前2項之規
    定。上開所謂「3年後再犯」，只要本次再犯（不論修正施
    行前、後）距最近1次觀察、勒戒或強制戒治執行完畢釋放
    ，已逾3年者，即該當之，不因其間有無犯第10條之罪經起
    訴、判刑或執行而受影響。（最高法院109年度台上大字第3
    826號裁定意旨參照）。又行為人雖經檢察官為「附命緩起
    訴」，若未完成戒癮治療，即難與已接受「觀察、勒戒或強
    制戒治『執行完畢』」之處遇等同視之（最高法院109年度台
    非字第76、77號判決意旨參照）。
三、按毒品條例第35條之1第2款規定，係仿87年5月20日修正施
    行之第35條所增訂，然斯時毒品條例對施用毒品者戒癮治療
    處遇方式僅有「觀察、勒戒或強制戒治」一途，與之後歷次
    修法已得為多元處遇，誠難相提並論，適用上自應與時俱進
    ，且該條文第2款前段所稱「審判中之案件，由法院或少年
    法院（地方法院少年法庭）依修正後規定處理」，旨在規範
    修正施行前已繫屬於法院之是類案件，法院應按其訴訟程序
    進行程度，適用修正後相關規定為審認，並未明文應一律依
    職權裁定觀察、勒戒。則法院對於審判中之案件，視個案情
    形，分別裁定令入勒戒處所觀察、勒戒，或判決不受理，俾
    檢察官衡酌判斷如何經由多元化之緩起訴處遇達成戒除毒癮
    目的，均屬「依修正後規定處理」之範疇。至於立法理由究
    非法律條文，且所載由法院依職權為觀察、勒戒之裁定，僅
    止於謀求程序之經濟，並未兼顧被告得獲多元處遇之權益保
    障，宜解釋為例示說明，無從執此逕謂立法者有意排除其他
    修正後規定之適用。準此，法院依職權裁定觀察、勒戒，或
    為不受理之判決，依憑法條文義、立法理由，或基於被告利
    益、修法意旨，均屬有據，為求彈性適用，以期兼容並蓄，
    俾於程序經濟及被告利益間取得平衡，復衡以毒品條例為防
    制毒品危害，維護國民身心健康之立法目的，暨本次擴大檢
    察官對施用毒品者附條件緩起訴之範圍，使其能視個案具體
    情節給予適當多元處遇之修法精神，法院就此類橫跨新舊法
    案件（少年保護事件除外），自得斟酌個案情形，擇一適用
    （最高法院109年度台抗大字第1771號裁定意旨參照）。
四、經查：
    本案被告甲○○前因施用毒品案件，經臺灣臺中地方法院以98
    年度毒聲字第383號裁定送觀察、勒戒，認無繼續施用毒品
    之傾向，於98年9月29日釋放出所，經臺灣臺中地方檢察署
    檢察官以98年度毒偵字第2057號不起訴處分，有臺灣高等法
    院被告前案紀錄表1份在卷可佐。又被告另於106年間因施用
    毒品案件，經臺灣雲林地方檢察署檢察官以106年度毒偵字
    第1246號為附命戒癮治療之緩起訴處分，惟因被告於緩起訴
    期間再犯施用毒品案件，且自106年11月起即未遵期至醫療
    院所接受戒癮治療，經臺灣雲林地方檢察署檢察官以107年
    度撤緩字第159號撤銷緩起訴處分，並以107年度撤緩毒偵字
    第383號聲請簡易判決處刑，並經本院以107年度六簡字第43
    6號判決在案，有臺灣高等法院被告前案紀錄表附卷可按，
    此業經本院依職權調取前開緩起訴處分相關偵查、執行案卷
    核閱無訛，並有臺灣雲林地方檢察署執行科107年5月2日簽
    呈影本1份附卷可佐，則依上開說明，被告前開附命緩起訴
    既經撤銷，而其戒癮治療未完成，尚難以等同曾受「觀察、
    勒戒或強制戒治」執行完畢視之，自無從適用毒品危害防制
    條例第23條第2項之規定予以追訴處罰，而應適用同條例第2
    0條第3項、現行第24條等規定，由檢察官視被告個案之情形
    ，是否適合「觀察、勒戒或強制戒治」或給予「附命完成戒
    癮治療緩起訴處分」之機會，不得予以追訴。
五、本院審酌本次修法擴大檢察官對施用毒品者附條件緩起訴之
    範圍，及為能使檢察官就個案具體情節給予適當多元處遇之
    修法精神等情，從而，本院認檢察官就本案聲請簡易判決處
    刑，程序違背規定，本院爰不經言詞辯論，逕為諭知不受理
    判決。
據上論斷，應依刑事訴訟法第303條第1款、第307條、第452條，
判決如主文。
本案經檢察官乙○○聲請簡易判決處刑。
中　　華　　民　　國　　110 　年　　4 　　月　　7 　　日
                  刑事第三庭  審判長法  官  吳基華
                                    法  官  陳碧玉
                                    法  官  張恂嘉
以上正本證明與原本無異。
如不服本判決應於收受判決後20日內向本院提出上訴書狀，並應
敘述具體理由；其未敘述上訴理由者，應於上訴期間屆滿後20 
日內向本院補提理由書（均須按他造當事人之人數附繕本）。「
切勿逕送上級法院」。
                                    書記官  洪青霜
中　　華　　民　　國　　110 　年　　4 　　月　　7 　　日